臺灣高等法院刑事判決　　　　　　　　　　　　　九十三年度上訴字第三三九六號
　　上　訴　人　臺灣臺北地方法院檢察署檢察官
　　上　訴　人
　　即　被　告　乙○○
　　指定辯護人　本院公設辯護人　甲○○
右上訴人因被告公共危險等案件，不服臺灣台北地方法院九十二年度易字第一七七七
號，中華民國九十三年十月二十九日第一審判決（起訴案號：臺灣台北地方法院檢察
署九十年度偵字第二三九七五號、九十一年度偵字第一０三二二號），提起上訴，本
院判決如左：
    主  文
上訴駁回。
    事  實
一、乙○○曾因竊盜等案，經本院判處應執行有期徒刑十一月確定，送監執行，於民
    國（下同）八十八年二月三日執行完畢。詎乙○○仍不知悔改，於八十八年九月
    間，乙○○因認丙○○有侵占其土地買賣仲介佣金之嫌，而有下列犯行：
  (一)乙○○基於概括犯意，自八十八年間起，先後多次以電話恐嚇丙○○，並揚言將
    殺害陳女。乙○○復自九十年四月十一日起，再以電話恐嚇稱：「妳這個爬樹的
    看誰撐得久，撐到後面啊，我就一桶汽油把妳潑下去，絕對讓妳不得好死，我不
    是給妳恐嚇，我絕對會這樣去做，這對錄音啊，拿去放給警察聽，我乙○○就是
    要讓妳不得好死，幹！王八蛋」、「喂！五天前把電話切掉啊，愈到後面我愈激
    動，我會一發不可收拾，何謂一發不可收拾，妳自己去想，妳知道的啦，我在電
    話不用講，不講不代表我不敢做，那現在，妳昨天說的，好！今天妳過來，我要
    軋票，我等妳電話，今天也是要給我電話，我昨天跟你說今天，現在已經晚上八
    、九點了，沒有關係．．．」、「喂，愈早打電話來愈好，否則再見面的時候，
    妳說再多的抱歉、再多的對不起都已枉然，我不可能再聽妳任何一句對不起，我
    不可能再聽妳任何一句解釋，儘早打電話來，還有妳那電話的技巧，不要學那麼
    多啊，學家裡的事就好，妳現在在學什麼，學阿信家族，妳不可能像阿信對家裡
    做那麼多，媽的、王八蛋！儘早打電話來啊．．．我限制不住衝動，真的啊！愈
    晚打愈是逼我行動啊！我跟妳講，我決定要做的我絕對會做，再重複一遍啊！儘
    早打電話來。不然妳會很慘，幹妳娘雞歪！」等語，以加周害生命、身體之事恐
    嚇丙○○，致使陳女心生畏怖而危害於安全。
  (二)乙○○復另行起意，於九十年五月十九日深夜十一時三十分許，因不滿丙○○對
    其未加理睬而心生不滿，遂持其所有事先裝盛汽油之寶特瓶一只，前往台北縣中
    和市○○街二十一號三樓丙○○住處門口，打開瓶蓋，尚未潑灑之際，適為屋內
    丙○○發現報警，乙○○驚慌逃逸離去，現場遺有寶特瓶一只。
二、案經丙○○訴由台北市政府警察局報請臺灣臺北地方法院檢察署檢察官偵查起訴
    。
    理  由
一、訊據被告乙○○固坦承於右揭時間以電話恐嚇告訴人丙○○，惟否認於前揭時地
    將裝有汽油之寶特瓶放置在三樓樓梯間，並將蓋子打開，預備放火及放火未遂犯
    行，辯稱：未至現場，沒有潑灑汽油，也沒有拿打火機，現場遺留的打火機不是
    被告所有等語。
二、經查 ：
  (一)經查被告於右揭時間，連續多次以電話恐嚇告訴人丙○○，並於右揭時地，將裝
    有汽油之寶特瓶放置在三樓樓梯間，並將蓋子打開等情，業經被告於警詢、偵查
    及原審中坦承不諱，核與告訴人此部分之指訴相符，並經證人游濬宏於警詢時證
    述無誤，另有扣案寶特瓶一個及照片二張在卷可稽，是被告此部分之自白，與事
    實相符，應屬可信。至被告於本院審理時雖否認有預備放火之犯行，並提出現場
    照片五張，然與前揭自白及證據不符，且亦無任何確據以證其說，是其泛稱未至
    現場云云，顯係臨案卸責之詞，要無可採。被告聲請傳喚告訴人，亦無必要。
  (二)次查公訴意旨認為被告潑灑汽油，並持打火機欲點燃，主要係以被告於警詢及偵
    查中之自白、告訴人之指述、證人之證述及扣案打火機一個為其主要論據。惟查
    ：
    1.被告於警詢時及偵查中均堅決否認潑灑汽油並欲點火（偵查卷一第五頁、第六
      三頁），於原審調查時先則亦堅詞否認（原審卷第五四頁），繼則稱：「（你
      有無潑汽油？）沒有，我是將寶特瓶放在三樓樓梯間．．．（檢察官答：告訴
      人指稱被告已將汽油潑出來，只是還沒有點燃。）．．．我沒有拿打火機，她
      以為我要點，我是將汽油放在那邊而已，（被告後改稱）我不記得我有沒有潑
      ，我是放在門口．．．（到底有無潑汽油？）有。我有把汽油從瓶子裡面倒出
      來，我不記得倒了多少。」（原審卷第七四、七五頁），復又稱：「（有無潑
      灑汽油？）我沒有潑灑汽油，但是我沒有拿打火機，我有將汽油蓋子打開，但
      是只是放在旁邊。」（原審卷第一０八頁）。則被告於警詢及偵查中及原審第
      一次調查及審理時均堅決否認潑撒汽油並欲點火，唯獨於原審第二次調查時承
      認潑灑汽油並欲點火，顯有可疑。經查被告前後供述矛盾之原因，應係公訴人
      起訴法條之一為刑法第一七三條第四項預備放火罪，嗣於原審九十二年十一月
      七日第一次調查時變更起訴法條為同條第三項放火未遂罪，但被告未察，仍於
      九十二年十一月二十日具狀陳明承認預備放火罪行，並於九十三年五月二十一
      日原審第二次調查時自陳有潑灑汽油。嗣於九十三年十月十三日原審審理時，
      被告始辯稱：「（對本院準備程序九十三年五月二十一日所述稱有潑灑汽油，
      但不記得倒了多少，有何意見？）（提示並告以要旨）我那時有這樣說，我從
      案子開始到五月二十一日，都沒有想這樣有什麼重要差別，實際上我沒有潑灑
      出來，他們也沒有看到我」（原審卷第一一一頁）。足證被告於原審自始至終
      僅有一次自白潑灑汽油，且該次自白，顯然係出於誤會公訴人起訴法條所致；
      此外被告始終否認持有打火機，從而不足以證明被告有何潑灑汽油並欲點火之
      行為。
    2.告訴人之指述，並不可採：經查告訴人於警詢時先則指稱：「我於右述時間在
      屋內聞到有汽油味，所以打開我住處大門，突然看見乙○○左手持寶特瓶（內
      有汽油）右手持打火機正潑灑汽油在我門外並要點燃，當陳員在看見我開門後
      ，因驚嚇而逃離現場」（偵查卷二第九頁反面）；繼則指稱：「乙○○復以塑
      膠瓶裝置汽油至我住所（台北縣中和市○○街二十一號三樓）潑灑後欲點火時
      ，遭我及我先生游濬宏發現報警而逃逸」（偵查卷一第七頁），再則於偵查中
      指稱：「我看到時，我的門外已被潑了汽油，乙○○則手持打火機，將之湊近
      汽油準備點燃，但他看到我和我先生，則沒有試圖點燃汽油就跑了，留下寶特
      瓶及打火機在現場」（偵查卷二第五一頁反面）。從而就被告究竟是否潑灑汽
      油及持打火機欲點燃等情形，告訴人前後指述並不一致；且因告訴人與被告之
      間有財務糾紛，為被告陳明，則告訴人之指述，是否與事實相符，即有可疑。
    3.證人游濬宏即告訴人之夫之證言，亦不可採：次查證人於警詢時先則陳稱：「
      乙○○．．．即以寶特瓶裝置汽油，至我住所潑灑，欲點火時，因我太太發現
      汽油味濃重報案，陳嫌因而逃逸」（偵查卷一第八頁反面）；偵查中則陳稱：
      「今年五月二十日他到我們家準備以汽油點火潑灑時（丙○○發現汽油味很濃
      ），我們樓上住戶有看到他在點火，當丙○○打開門，他一看到我們就趕快跑
      掉了」（偵查卷一第五八頁）。從而被告究竟是否潑灑汽油及持打火機欲點燃
      等情形，證人本人並未親眼目睹，其證述並不明確，故證人之證言尚不足以證
      明被告有此犯行。
    4.再查扣案打火機一個，雖據告訴人指稱為被告所有，惟查被告堅決否認，況被
      告如果確實持有打火機，因打火機體積甚小，攜帶方便，從而當被告逃離現場
      時，可輕易地將打火機一併帶走，不必丟棄現場；且因現場已有汽油，被告如
      果真將打火機丟棄現場，恐將引燃汽油，將對被告自己造成危險，則衡諸常情
      ，被告並無置己身於死地之理。從而扣案打火機既不能證明為被告所有，自亦
      不能據此證明被告有何點燃汽油之行為。
    5.按告訴人之指訴係以使被告入罪為目的，必須調查其他證據證明被告之指訴與
      事實相符，始可採為證據，實務上迭著有明例。本件告訴人指訴被告潑灑汽油
      並欲點火，為被告所堅決否認，此外查無其他證據足證告訴人之指訴與事實相
      符，自難僅憑告訴人之指訴，遽認被告有此犯行。
三、核被告所為，係犯刑法第三百零五條恐嚇危害安全罪、第一百七十三條第四項預
    備放火罪。被告先後多次恐嚇犯行，時間緊接，犯罪構成要件相同，顯係基於概
    括犯意反覆為之，為連續犯，應以一罪論，並依法加重其刑。又被告所犯前開二
    罪間，犯意各別，罪質不同，應予分論併罰。再者，公訴人於原審調查時，就公
    共危險部分，變更起訴法條為刑法第一百七十三條第三項放火未遂罪。惟按預備
    行為與未遂犯之區別，以已未著手於犯罪之實行為標準，所謂著手，即指犯人對
    於犯罪構成事實開始實行而言。本件被告雖將裝盛汽油之寶特瓶一只，放置告訴
    人住處門口樓梯間，打開瓶蓋，惟尚未潑灑，亦未持打火機欲點燃汽油，尚未著
    手於點燃等引火之行為，尚不能認為係密接於放火罪構成要件之行為，並未對於
    放火之犯罪構成要件事實開始實行，衡情尚在預備階段（最高法院九十二年度台
    上字第四五七八號判決、九十三年度台上字第三０九二號判決意旨參照）。公訴
    人起訴法條容有未洽，應予變更。被告曾因竊盜等案，經本院判處應執行有期徒
    刑十一月確定，送監執行，於八十八年二月三日執行完畢，有本院被告全國前案
    紀錄表乙份在卷可稽，其於五年內再犯有期徒刑以上刑之二罪，皆為累犯，就恐
    嚇危害安全部分遞加重其刑，就公共危險部分加重其刑。
四、原審以被告罪證明確，依刑法第五十六條、第一百七十三條第四項、第三百零五
    條、第四十七條、第四十一條第一項前段、第五十一條第五款、第三十八條第一
    項第二款，罰金罰鍰提高標準條例第一條前段、第二條規定，並於審酌被告因財
    務糾紛，而有本件犯行，惟犯後坦承犯行，深表悔意等一切情狀，分別就恐嚇危
    害安全罪，處有期徒刑六月；預備放火罪，處有期徒刑六月，並定其應執行之刑
    為有期徒刑十月，均諭知易科罰金之折算標準。另敘明扣案寶特瓶一只，為被告
    所有，預備供犯罪所用之物，依刑法第三十八條第一項第二款規定沒收。
五、經核原判決認事用法，並無不合，量刑亦屬妥適。被告上訴猶執前詞否認部分犯
    行，指摘原判決不當，請求撤銷改判云云，為無理由，應予駁回。另檢察官上訴
    意旨略以：(一)被告於九十二年十一月十三日即已委任辯護人，距其在九十三年五
    月二十一日自白有把汽油從瓶子倒出云云，業經半年之久，被告應詳知起訴法條
    等事項，且其自白係屬對犯罪事實之承認，與誤認起訴法條無關；(二)觀諸告訴人
    上開於警訊及偵查中之指訴，其就被告當日在其住處門口潑灑汽油欲點燃打火機
    等情，前後一致；(三)由前揭證人游濬宏之證詞可知，證人就被告所潑灑之汽油及
    所留之氣味，確實親身見聞，原審未慮及於此，實有違誤；(四)潑灑汽油及拿打火
    機點燃，屬放火行為之連續動作，基此，被告確已著手放火，原審僅認被告係犯
    預備放火罪，難謂正確；(五)原審所判之刑度，與被告犯罪所生損害並不相當等情
    ，指摘原判決不當，請求撤銷改判。然查：被告於原審自始至終僅有一次自白潑
    灑汽油，且該次自白，如前所述，顯然係出於誤會公訴人起訴法條所致，且被告
    始終否認持有打火機等情，是不足以證明被告有何潑灑汽油並欲點火之行為；另
    如前所述，告訴人對被告究竟是否潑灑汽油及持打火機欲點燃等情形，其前後指
    述並不一致；復參之告訴人與被告之間有財務糾紛，為被告陳明，則告訴人之指
    述，是否與事實相符，尚有疑義。再者，證人游濬宏並未親眼目睹，被告究竟是
    否潑灑汽油及持打火機欲點燃等情，亦如前述，其證詞顯難證明被告確有放火未
    遂之犯行。末查，原審業經衡情酌理，方為本案科刑，其量刑妥適，檢察官指摘
    原審量刑過輕，為不可採。綜上所述，檢察官上訴亦無理由，應予駁回。
據上論斷，應依刑事訴訟法第三百六十八條，判決如主文。
本案經檢察官賴俊雄到庭執行職務。
中　　　華　　　民　　　國　　九十三　　年　　 十二 　　月　　 三十 　　日
                              臺灣高等法院刑事第二十四庭
                                  審判長法  官  陳  貽  男
                                        法  官  徐  世  禎
                                        法  官  李  世  貴
右正本證明與原本無異。
檢察官就公共危險部分如不服本判決應於收受送達後十日內向本院提出上訴書狀，其
未敘述上訴之理由者並得於提起上訴後十日內向本院補提理由書（均須按他造當事人
之人數附繕本）。
                                        書記官  魏  汝  萍
中　　　華　　　民　　　國　　九十三　　年　　 十二 　　月　　 三十 　　日
附錄：本判決論罪科刑法條全文
  刑法第一百七十三條
    放火燒燬現供人使用之住宅或現有人所在之建築物、礦坑、火車、電車或其他供
    水、陸、空公眾運輸之舟、車、航空機者，處無期徒刑或七年以上有期徒刑。
    失火燒燬前項之物者，處一年以下有期徒刑、拘役或五百元以下罰金。
    第一項之未遂犯罰之。
    預備犯第一項之罪者，處一年以下有期徒刑、拘役或三百元以下罰金。
  刑法第三百零五條
    以加害生命、身體、自由、名譽、財產之事，恐嚇他人致生危害於安全者，處二
    年以下有期徒刑、拘役或三百元以下罰金。
